臺灣高等法院刑事判決
111年度侵上訴字第102號
上  訴  人  
即  被  告  吳弘正




選任辯護人  康皓智律師
            蔡憲騰律師
            林湘絢律師
上列上訴人即被告因妨害性自主案件，不服臺灣士林地方法院11
0年度侵訴字第36號，中華民國111年2月17日第一審判決（起訴
案號：臺灣士林地方檢察署109年度偵字第15257號），提起上訴
，本院判決如下：
    主  文
原判決撤銷。
甲○○犯強制性交罪，處有期徒刑參年貳月。
    事  實
一、甲○○於民國109年7月7日晚間8時18分至8時34分許，在新北
    市○○區○○路000號聖德宮旁，基於強制性交之犯意，不顧代
    號AD000-A109324號（真實姓名年籍詳代號對照表，下稱Ａ女
    ）之成年女子已明確告知不願與其性交並以肢體反抗，竟取
    走Ａ女之手機阻止Ａ女求救，並將Ａ女推倒在地、以腳踢Ａ女、
    與Ａ女拉扯，另取走Ａ女之眼鏡，再以手勾住Ａ女後頸將Ａ女強
    拉至上址聖德宮旁廁所內，強行拉扯Ａ女內、外褲，Ａ女因甫
    遭甲○○暴力相向而恐遭甲○○為其他傷害行為，遂心生畏懼自
    行脫去內、外褲，甲○○即要求Ａ女與其發生性行為，Ａ女因上
    情而不敢抵抗，甲○○即違反Ａ女之意願以其生殖器進入Ａ女之
    口腔及陰道，而以此強暴方式對Ａ女強制性交得逞，致Ａ女受
    有嘴巴上部軟顎處出血、下嘴唇左嘴角及右手手背破皮、左
    前臂及上臂瘀傷、左小腿內側後側及右小腿後側瘀青、右大
    腿後側瘀青等傷害（下稱系爭傷害）。嗣甲○○將Ａ女載往汐
    止火車站，Ａ女見甲○○離去，即先後以通訊軟體、當面告知
    友人陳○甫上情，陳○甫遂陪同Ａ女至醫院驗傷並告知醫護人
    員上情，經醫護人員報警始循線查悉上情。
二、案經Ａ女訴由新北市政府警察局汐止分局報告臺灣士林地方
    檢察署檢察官偵查起訴。
    理  由
一、證據能力
    按被告以外之人於審判外之陳述，雖不符前4條（刑事訴訟
    法第159條之1至第159條之4）之規定，而經當事人於審判程
    序同意作為證據，法院審酌該言詞陳述或書面陳述作成時之
    情況，認為適當者，亦得為證據；當事人、代理人或辯護人
    於法院調查證據時，知有第159條第1項不得為證據之情形，
    而未於言詞辯論終結前聲明異議者，視為有前項之同意，刑
    事訴訟法第159條之5第1項、第2項分別定有明文。本判決所
    引被告以外之人於審判外之供述證據，檢察官、上訴人即被
    告甲○○及其辯護人於本院準備程序、審理時對於該等證據均
    未爭執證據能力（見本院卷第58、98至99頁），且迄至言詞
    辯論終結前均未聲明異議，審酌此等供述證據筆錄製作時之
    情況，並無違法不當及證明力明顯過低之瑕疵，以之作為證
    據應屬適當，復經本院依法踐行調查證據程序，揆諸前開規
    定，此等證據均具有證據能力。又本判決所援引之其他非供
    述證據，檢察官、被告及其辯護人於本院準備程序、審理時
    對於該等證據均未爭執證據能力（見本院卷第58至60、99至
    103頁），且無證據證明係公務員違背法定程序所取得，復
    無顯有不可信之情況或不得作為證據之情形，並經本院依法
    踐行調查證據程序，均具有證據能力。
二、認定事實所憑之證據及理由
㈠上開事實，業據被告於本院審理時坦承在卷（見本院卷第97、1
   05頁)，並經證人即告訴人Ａ女於警詢、偵查及原審審理中證
   述受害經過綦詳（見偵卷第11至17、61至71頁，原審侵訴卷
   第92至96、98至101、112、121至123頁），及證人陳○甫於偵
   查及原審審理中證稱其見聞Ａ女哭泣驚恐之當下情緒反應情狀
   、傷勢情形而陪同驗傷之經過（見偵卷第129至133頁，原審
   侵訴卷第129至第132、136至138頁）在卷，復有Ａ女指認犯罪
   嫌疑人紀錄表、車牌號碼000-000之行車路線監視器畫面5張
   、車輛詳細資料報表、Ａ女與陳○甫之通訊軟體對話記錄擷圖
   、Ａ女與被告之通訊軟體對話記錄擷圖、新北市政府警察局汐
   止分局109年12月28日新北警汐刑字第1094274042號函暨附件
   、監視器位置圖、監視器擷取照片12張、亞東紀念醫院受理
   疑似性侵害事件驗傷診斷書（見偵卷第19至21、27至31、33
   、85至91、93至99、149、151、153、155至165頁）、原審當
   庭勘驗監視錄影畫面筆錄暨擷圖（見原審侵訴卷第38至39、4
   3至62頁）在卷可稽，佐以警方於上開地點廁所內查得之保險
   套外側斑跡染色體DNA-STR型別檢測結果與被告DNA-STR型別
   相符，該型別在臺灣地區中國人口分布為4.14×10-19，其內
   側斑跡染色體DNA-STR型別檢測結果與Ａ女DNA-STR型別相符，
   該型別在臺灣地區中國人口分布為2.13×10-22，又採自Ａ女6B
   背部棉棒檢出之Y染色體DNA-STR型別亦與被告型別相符，不
   排除來自被告或與被告具同父系血緣關係之人等情，亦有刑
   事案件證物採驗紀錄表、內政部警政署刑事警察局110年2月2
   3日刑生字第1098043233號鑑定書可稽（見偵卷第151、189至
   193頁），Ａ女證述上情，有前開補強證據可供佐證，且互核
   相符，足以採信，是被告上開任意性自白核與事實相符，堪
   可採認。
㈡按刑法第221條之強制性交罪，係為保護性自主權法益而設，相
  關之性行為必須絕對「尊重他方之意願」，祇須所施用之方法
  違反被害人之意願，足以壓抑被害人之性自主決定權者，即足
  當之。至被害人於遭受侵害時曾否喊叫、以肢體抗拒，或其身
  體有否受傷、衣物是否遭撕毀等均非所問（最高法院106年度
  台上字第2260號判決意旨參照）。查Ａ女遭被告強拉至上址廁
  所後，被告雖未再對Ａ女施加暴力，由Ａ女自行脫下內、外褲，
  惟本件案發地點位於汐止山區宮廟旁，Ａ女於涼亭內業遭被告
  取走手機、眼鏡而難以求救，復因拒絕與被告性交而在涼亭內
  遭被告腳踢、推倒、拉扯成傷，旋遭被告強拉至廁所內並拉扯
  其內、外褲進而令Ａ女口交並將生殖器插入告訴人Ａ女陰道等情
  ，業經認定如上，則Ａ女甫遭被告暴力相向即遭強拉至廁所內
  ，被告復於密接時間不顧Ａ女阻止試圖強脫Ａ女內、外褲並命Ａ
  女為上開口交、性交行為，足見Ａ女於廁所內仍因被告先前暴
  力行為處於生命、身體受脅迫狀態，縱被告於廁所內未再對Ａ
  女施加暴力，然被告既係利用先前暴力行為壓制Ａ女之性自主
  意思，致Ａ女心生畏懼不敢反抗，進而自行脫去內、外褲並替
  被告口交及任憑被告以生殖器插入其陰道，顯已違反Ａ女之意
  願，被告所為該當於強制性交無疑。　
㈢綜上，本案事證明確，被告犯行堪可認定，應依法論科。
三、法律適用
㈠按稱性交者，謂非基於正當目的所為之下列性侵入行為：一、
  以性器進入他人之性器、肛門或口腔，或使之接合之行為，刑
  法第10條第5項第1款定有明文。核被告所為，係犯刑法第221
  條第1項強制性交罪。又被告先、後以生殖器插入告訴人Ａ女之
  口腔及陰道，係基於同一強制性交之犯意，於密接之時間，相
  同地點，接續實施之數個舉動，彼此之獨立性極為薄弱，依一
  般社會健全觀念，在時間差距上難以強行分開，於刑法評價上
  ，均係侵害同一被害人之相同法益，僅論以接續犯1罪。
㈡關於刑法第59條
  辯護人固主張略以：被告沒有前科紀錄，從小是在孤兒院長大
  ，在教育方面有所不足，被告沒有想到這件事情會這麼嚴重，
  被告與告訴人Ａ女一開始有些親密行為，被告理解上覺得雙方
  是可以再進一步，或許是因為誤會，被告誤認雙方可以為更親
  密的行為，從而本件與實務上其他妨害性自主案件對完全不相
  干的第三人施以犯行，仍有程度上的差別，所以在原審做無罪
  答辯，但上訴後被告有寫信表達歉意，本案應認有情輕法重之
  情，請適用刑法第59條規定減刑等語（見本院卷第98、106頁
  ）。
⒈然按刑法第59條於94年2月2日修正公布，95年7月1日施行，將
  原條文：「犯罪之情狀可憫恕者，得酌量減輕其刑」，修正為
  ：「犯罪之情狀顯可憫恕，認科以最低度刑仍嫌過重，得酌量
  減輕其刑」。立法說明指出：該條所謂「犯罪之情狀可憫恕」
  ，本係指審酌刑法第57條各款所列事項以及其他一切與犯罪有
  關之情狀之結果，認其犯罪足堪憫恕者而言。依實務上見解，
  必在客觀上顯然足以引起一般同情，認為縱予宣告法定最低度
  刑猶嫌過重者，始有其適用。為防止酌減其刑之濫用，自應嚴
  定其適用之要件，以免法定刑形同虛設，破壞罪刑法定原則，
  乃增列文字，將此適用條件予以明文化，有該條之立法說明可
  參。而刑法第59條規定犯罪之情狀顯可憫恕者，得酌量減輕其
  刑，其所謂「犯罪之情狀」，依上開立法之說明，自應與同法
  第57條規定科刑時應審酌之一切情狀予以全盤考量，審酌其犯
  罪有無特殊之原因與環境，在客觀上足以引起一般同情，以及
  宣告法定低度刑，是否猶嫌過重等情形以為判斷。尤以此項酌
  減之規定，係推翻立法者之立法形成，就法定最低度刑再予減
  輕，為司法之權，適用上自應謹慎，未可為常態，其所具特殊
  事由，應使一般人一望即知有顯可憫恕之處，非可恣意為之。
⒉審酌被告僅為滿足自己之性慾，而對告訴人Ａ女為如事實欄一所
  示之強制性交犯行，對告訴人Ａ女性自主決定權及身體控制權
  侵害甚大，對其所造成之傷害甚深，本案依其犯罪之情狀觀之
  ，在客觀上顯無從認為有足以引起一般同情之情形，衡諸社會
  一般人客觀標準，難謂有情輕法重之情狀存在，並無刑法第59
  條酌減其刑規定之適用。是辯護人以前詞主張適用刑法第59條
  減刑規定，尚非可採。
四、撤銷改判之理由
㈠原審審理後，認被告犯行事證明確，據以論罪科刑，固非無見
  。惟查：被告固於原審否認犯罪，惟其後上訴於本院審理程序
  坦承犯行，並圖向告訴人Ａ女表達歉意、商談和解惟因雙方認
  知不同而未成，被告犯後態度與原審判決時難謂完全相同，原
  審就此與被告犯罪後態度之科刑輕重有關之事項未及審酌，與
  本院審酌科刑之情狀有所不同，刑度尚難謂允當。被告提起上
  訴認罪請求減輕刑度，為有理由，自應由本院將原判決予以撤
  銷改判。　　
㈡爰審酌被告與告訴人Ａ女為網友關係，為滿足一己性慾，不顧告
  訴人Ａ女已明確告知不願與其性交並以肢體反抗，竟將告訴人Ａ
  女推倒在地並以腳踢告訴人Ａ女、與告訴人Ａ女拉扯，再以手勾
  住告訴人Ａ女後頸將告訴人Ａ女強拉至廁所內為上開性交行為，
  其法紀觀念淡薄，欠缺對他人性自主決定權之尊重，影響告訴
  人Ａ女身心甚鉅，行為顯屬失當，自應非難，犯後於偵查、原
  審否認犯行，並於原審開庭後傳送訊息予告訴人Ａ女造成二度
  傷害，於本院審理程序坦承犯行，並圖向告訴人Ａ女表達歉意
  、商談和解未成，兼衡被告之犯罪動機、目的、手段，前無犯
  罪科刑紀錄之素行，暨被告國中畢業之教育程度，現從事按摩
  師、保全工作，月薪新臺幣3萬1,000元，未婚，自陳幼時在孤
  兒院後經收養、需獨立扶養養父母等家庭生活經濟狀況，及告
  訴人Ａ女於原審及本院表示之意見（見原審侵訴卷第152頁、本
  院卷第61至62頁)等一切情狀，量處如主文第2項所示之刑。
㈢辯護人固為被告請求宣告緩刑，惟按「受2年以下有期徒刑、拘
  役或罰金之宣告，而有下列情形之一，認以暫不執行為適當者
  ，得宣告2年以上5年以下之緩刑，其期間自裁判確定之日起算
  ：一、未曾因故意犯罪受有期徒刑以上刑之宣告者。二、前因
  故意犯罪受有期徒刑以上刑之宣告，執行完畢或赦免後，五年
  以內未曾因故意犯罪受有期徒刑以上刑之宣告者」，刑法第74
  條第1項定有明文。本院宣告有期徒刑3年2月，與刑法第74條
  第1項：「受2年以下有期徒刑、拘役或罰金之宣告」之緩刑要
  件不合，本案並不符合緩刑宣告之要件，自無從為緩刑之宣告
  。辯護意旨求為緩刑宣告，即於法無據。
據上論斷，應依刑事訴訟法第369條第1項前段、第364條、第299
條第1項前段，刑法第221條第1項規定，判決如主文。
本案經檢察官張嘉婷提起公訴，檢察官林宏松到庭執行職務。
中　　華　　民　　國　　111 　年　　8 　　月　　18　　日
                  刑事第十八庭  審判長法  官  何俏美
                                      法  官  陳海寧
                                      法  官  葉乃瑋
以上正本證明與原本無異。
如不服本判決，應於收受送達後20日內向本院提出上訴書狀，其
未敘述上訴之理由者並得於提起上訴後20日內向本院補提理由書
（均須按他造當事人之人數附繕本）「切勿逕送上級法院」。
                                      書記官  程欣怡
中　　華　　民　　國　　111 　年　　8 　　月　　18　　日
附錄：本案論罪科刑法條全文
中華民國刑法第221條
對於男女以強暴、脅迫、恐嚇、催眠術或其他違反其意願之方法
而為性交者，處3年以上10年以下有期徒刑。
前項之未遂犯罰之。